【裁判字號】    95,訴,1322
【裁判日期】    950817
【裁判案由】    毒品危害防制條例
【裁判全文】
臺灣臺中地方法院刑事判決              95年度訴字第1322號
公  訴  人  臺灣臺中地方法院檢察署檢察官
被      告  甲○○
                    樓之4
上列被告因違反毒品危害防制條例案件，經檢察官提起公訴（95
年度毒偵字第674號），本院判決如下：
    主    文
甲○○施用第一級毒品，處有期徒刑捌月，扣案含第一級毒品海
洛因之殘渣袋貳小包（空包裝總重壹點零玖公克）、編號一、三
有海洛因成分殘留之空袋貳個（空包裝總重零點肆伍公克）、有
海洛因成分殘留之黃色細斜角吸管及藍色細斜角吸管藥鏟各壹支
、有海洛因成分殘留電子秤壹臺，均沒收銷燬之。編號二無海洛
因成分殘留空袋壹個（空包裝重零點貳伍公克）、黃色粗斜角吸
管藥鏟壹支均沒收。
被訴施用第二級毒品部分無罪。
    犯罪事實
一、甲○○曾因施用毒品案件，於民國九十四年十一月十五日經
    依本院裁定送觀察、勒戒，認無繼續施用毒品之傾向，於九
    十四年十二月十六日釋放後，由臺灣臺中地方法院檢察署以
    九十四年度毒偵緝字第二三三號不起訴處分確定。詎仍不思
    悔改，復基於施用第一級毒品海洛因之犯意，於九十五年一
    月十七日下午六、七時許，在臺中市○區○○路一０五之十
    七號五樓之四住處，以將第一級毒品海洛因羼入香煙內點火
    吸用方式，施用第一級毒品海洛因一次。嗣於九十五年一月
    月十八日晚間九時三十五分許，經警持搜索票在上址查獲，
    並扣得含第一級毒品海洛因之殘渣袋二小包（空包裝總重一
    ．０九公克）、空袋三個（編號一、三有海洛因成分殘留，
    空包裝總重０．四五公克，編號二無海洛因成分殘留，空包
    裝重０．二五公克）、吸管製葯鏟三支（其中黃色細斜角吸
    管、藍色細斜角吸管各一支均有海洛因成分殘留；黃色粗斜
    角吸管一支無海洛因成分殘留）、電子秤一臺（有海洛因成
    分殘留）。
二、案經臺中市警察局第五分局報告臺灣臺中地方法院檢察署檢
    察官偵查起訴。
    理    由
甲、有罪部分：
一、訊據被告固坦承有於九十五年一月十七日下午六、七時許，
    在臺中市○區○○路一０五之十七號五樓之四住處，吸用羼
    有第一級毒品海洛因香煙之事實，惟矢口否認有何施用第一
    級毒品海洛因之犯行，辯稱：其並非刻意施用，係不詳姓名
    年籍之友人拿煙給其吸用，其不知有海洛因成分云云。經查
    ：被告為警查獲後，所採集之尿液檢體經檢驗確呈嗎啡陽性
    反應，此有詮昕科技股份有限公司所出具之濫用藥物尿液檢
    驗報告附卷可稽，復有含第一級毒品海洛因之殘渣袋二小包
    、空袋三個、吸管製葯鏟三支、電子秤一臺扣案可證，被告
    雖辯以殘渣袋、吸管非其所有，電子秤用以秤中藥云云，然
    被告於警詢時即供承上開殘渣袋二小包、空袋三個、吸管三
    支均係其施用毒品之用等語，且經鑑驗結果，其中含第一級
    毒品海洛因之殘渣袋二小包確有海洛因成分殘留，空包裝總
    重一．０九公克一節，有法務部調查局鑑定通知書一份可憑
    。又扣案空袋三個，其中編號一、三有海洛因成分殘留，空
    包裝總重０．四五公克，編號二無海洛因成分殘留，空包裝
    重０．二五公克、吸管製葯鏟三支，其中黃色細斜角吸管、
    藍色細斜角吸管各一支均有海洛因成分殘留；黃色粗斜角吸
    管一支無海洛因成分殘留，電子秤一臺有海洛因成分殘留等
    情，有法務部調查局九十五年七月六日調科壹字第０九五０
    ０三一００八九號鑑定書一份可憑。上開物品多係見於施用
    第一級毒品之物，且部分均有海洛因成分殘留，足見上開物
    品係被告所有且確有施用海洛因情事。況被告自承其朋友交
    付其施用香煙係從口袋拿出來捲煙，其抽完覺得不一樣又還
    給朋友，其朋友繼續抽云云，衡諸一般香煙多係直接取用點
    火吸取煙氣，當無需另行捲煙，且被告與其友人均吸用同一
    支香煙，如非吸用羼有毒品之香煙，應無更迭施用同一香煙
    之理。又被告前因施用毒品案件，於九十四年十一月十五日
    經依本院裁定送觀察、勒戒，認無繼續施用毒品之傾向，於
    九十四年十二月十六日釋放後，由臺灣臺中地方法院檢察署
    以九十四年度毒偵緝字第二三三號不起訴處分確定一節，有
    刑案資料查註紀錄表、臺灣高等法院被告前案紀錄表各一份
    在卷可參。綜上，本案事證明確，被告施用第一級毒品之犯
    行堪予認定，應予依法論科。
二、按海洛因係毒品危害防制條例第二條第二項第一款所定之第
    一級毒品，不得非法施用，是核被告所為，係犯毒品危害防
    制條例第十條第一項之施用第一級毒品罪。被告持有第一級
    毒品海洛因進而施用之，其持有之低度行為應為施用之高度
    行為所吸收，不另論罪。爰審酌被告前已有施用毒品之素行
    ，經觀察勒戒後仍無視於毒品對於自身健康之戕害及國家對
    於杜絕毒品犯罪之禁令，復有本件施用毒品犯行，雖以施用
    毒品者均有相當程度之生理成癮性及心理依賴性，其犯罪心
    態與一般刑事犯罪之本質並不相同，容應以病人之角度為考
    量，並側重適當之醫學治療及心理矯治為宜，量刑不宜過重
    ，惟其誕詞圖卸，未見悔意之犯後態度等一切情狀，處如主
    文第一項所示之刑。扣案含第一級毒品海洛因之殘渣袋二小
    包（空包裝總重一．０九公克）、編號一、三有海洛因成分
    殘留之空袋二個（空包裝總重０．四五公克）、有海洛因成
    分殘留黃色細斜角吸管藥鏟及藍色細斜角吸管藥鏟各一支、
    有海洛因成分殘留電子秤一臺，均有海洛因成分殘留，無從
    與毒品海洛因析離，因全部視同第一級毒品海洛因，應依毒
    品危害防制條例第十八條第一項前段之規定，沒收銷燬之。
    編號二無海洛因成分殘留空袋一個（空包裝重０．二五公克
    ）、黃色粗斜角吸管一支（無海洛因成分殘留），係被告所
    有且供施用海洛因之用，應依刑法第三十八條第一項第二款
    沒收之。
乙、不另為無罪諭知及無罪部分：
一、公訴意旨另以：被告於基於施用第一級毒品海洛因之概括犯
    意，自九十四年十二月二十日起至九十五年一月十八日或往
    前回溯七十二小時內之某時（除上述有罪部分之九十五年一
    月十七日下午六、七時許，在臺中市○區○○路一０五之十
    七號五樓之施用第一級毒品海洛因犯行外），在上址連續以
    香煙摻混海洛因施用多次。另基於施用第二級毒品安非他命
    之犯意，於九十四年十二月二十日，在上址以玻璃管加熱安
    非他命之方式施用第二級毒品安非他命一次。嗣於九十五年
    一月十八日晚間九時三十五分許，經警持搜索票在上址查獲
    ，並扣得含第一級毒品海洛因之殘渣袋二小包、空袋三個、
    葯剷三支、電子秤一臺。因認被告另涉犯連續施用第一級毒
    品海洛因及施用第二級毒品安非他命罪嫌云云。
二、按犯罪事實應依證據認定之，無證據不得認定犯罪事實；又
    不能證明被告犯罪者，應諭知無罪之判決，刑事訴訟法第一
    百五十四條第二項及第三百零一條第一項分別定有明文。又
    按被告或共犯之自白，不得作為有罪判決之唯一證據，仍應
    調查其他必要之證據，以察其是否與事實相符，刑事訴訟法
    第一百五十六條第二項定有明文。
三、被告行為後，刑法業於九十四年一月七日修正，於同年二月
    二日公布，於九十五年七月一日施行。按行為後法律有變更
    者，適用行為時之法律，但行為後之法律有利於行為人者，
    適用最有利於行為人之法律，修正後即現行刑法第二條第一
    項訂有明文。而刑法第五十六條連續犯之規定，業已刪除，
    是於新法修正施行後，被告倘有多次施用第一級毒品海洛因
    之犯罪行為，即須分論併罰。此刪除雖非犯罪構成要件之變
    更，但顯已影響行為人刑罰之法律效果，自屬法律有變更，
    依新法第二條第一項規定，比較新、舊法結果，仍應適用較
    有利於被告之行為時法律即仍有修正前刑法第五十六條規定
    之適用。查被告固於警、偵訊時自白於九十四年十二月二十
    日最後一次施用海洛因云云，惟其於審理中翻異稱僅於九十
    五年一月十七日下午六、七時許，在臺中市○區○○路一０
    五之十七號五樓之四住處，「非刻意」吸用羼有第一級毒品
    海洛因香煙一次，且按施用毒品尿液中排出最長時限，受施
    用劑量、施用方式、個人體質及其代謝情況等因素影響，因
    個案而異，一般可檢出最長時間海洛因服用後二至四天一節
    ，有行政院衛生署管制藥品管理局九十二年十二月二日管檢
    字第０九二０００九九九０號函可參，被告採尿呈嗎啡陽性
    反應，至多僅可認被告於九十五年一月十八日晚間九時三十
    五分許，為警查獲後採尿回溯前四日即九十六小時內，確有
    施用第一級毒品海洛因之事實，至早於九十四年十二月二十
    日施用情事，則無從認定。且查獲有關施用毒品相關物品即
    含第一級毒品海洛因之殘渣袋二小包（空包裝總重一．０九
    公克）、空袋三個（編號一、三有海洛因成分殘留，空包裝
    總重０．四五公克，編號二無海洛因成分殘留，空包裝重０
    ．二五公克）、吸管製葯鏟三支（其中黃色細斜角吸管、藍
    色細斜角吸管各一支均有海洛因成分殘留；黃色粗斜角吸管
    一支無海洛因成分殘留）、電子秤一臺（有海洛因成分殘留
    ）均係於九十五年一月十八日查獲，與其自白九十四年十二
    月二十日施用第一級毒品海洛因部分相距多日，亦難遽以此
    認定被告自九十四年十二月二十日起有連續施用海洛因之情
    事。綜上，就被告於九十五年一月十七日下午六、七時許，
    在臺中市○區○○路一０五之十七號五樓之四住處，施用羼
    有第一級毒品海洛因香煙一次之事實外，僅有被告於警、偵
    訊自白其於九十四年十二月二十日「最後一次」施用海洛因
    ，且該自白更與事實不符，而被告猶於審理中翻異前詞，否
    認施用第一級毒品海洛因，更無足憑信，是以除被告於九十
    五年一月十七日下午六、七時許，在臺中市○區○○路一０
    五之十七號五樓之四住處，施用第一級毒品海洛因一次外，
    並無其他積極證據可證被告尚有何自九十四年十二月二十日
    起連續施用第一級毒品海洛因之情事。而公訴人認此部分連
    續施用第一級毒品海洛因之犯行與上述經本院認定有罪部分
    有連續犯裁判上一罪關係，本院不另為無罪之諭知。
四、又公訴人認被告於九十四年十二月二十日施用第二級毒品安
    非他命之犯行，僅以被告於警偵訊時自白資為論據。查被告
    雖於警偵訊時供稱其於九十四年十二月二十日後施用第二級
    毒品安非他命一次云云，然於審理中否認有該次施用第二級
    毒品安非他命之犯行，且扣案物品經送驗結果，其中含第一
    級毒品海洛因之殘渣袋二小包有海洛因成分殘留，空包裝總
    重一．０九公克一節，有法務部調查局鑑定通知書一份可憑
    。又扣案空袋三個，其中編號一、三有海洛因成分殘留，空
    包裝總重０．四五公克，編號二無海洛因成分殘留，空包裝
    重０．二五公克、吸管製葯鏟三支，其中黃色細斜角吸管、
    藍色細斜角吸管各一支均有海洛因成分殘留；黃色粗斜角吸
    管一支無海洛因成分殘留，電子秤一臺有海洛因成分殘留等
    情，有法務部調查局九十五年七月六日調科壹字第０九五０
    ０三一００八九號鑑定書一份可憑，上開扣案物均無第二級
    毒品安非他命反應，是就公訴人起訴被告上開施用第二毒品
    安非他命之犯行，僅有被告於警詢時、偵查中自白，揆諸上
    開說明，自不得空憑以被告自白即入罪，本院復查無其他積
    極證據足資證明被告於九十四年十二月二十日有何施用第二
    級毒品安非他命之情事，本院既無從形成對被告不利之確信
    ，自應為無罪之諭知。
據上論斷，應依刑事訴訟法第二百九十九條第一項前段、第三百
零一條第一項，毒品危害防制條例第十條第一項、第十八條第一
項前段，刑法第十一條、第三十八條第一項第二款，判決如主文
。
本案經檢察官乙○○到庭執行職務。
中    華    民    國    95    年    8     月    17    日
                  刑事第十四庭  審判長法  官  楊真明
                                      法  官  黃渙文
                                      法  官  陳  葳
上正本證明與原本無異
如不服本判決，應於收受本判決後十日內向本院提出上訴書狀，
其未敘述上訴理由者，並得於提起上訴後十日內向本院補提理由
書狀（均須按他造當事人之人數附繕本）「切勿逕送上級法院」
。
                                      書記官  張雅如
中    華    民    國    95    年    8     月    21    日
附錄法條：
毒品危害防制條例第十條：
施用第一級毒品者，處六月以上五年以下有期徒刑。
施用第二級毒品者，處三年以下有期徒刑。


司法院資訊處製作；財團法人民間司法改革基金會備份。
